【裁判字號】    97,消債更,127
【裁判日期】    971008
【裁判案由】    聲請更生程序
【裁判全文】
臺灣高雄地方法院民事裁定           97年度消債更字第127號
聲  請  人  甲○○
即  債務人
上列當事人聲請消費者債務清理事件，本院裁定如下：
    主  文
債務人甲○○自中華民國九十七年十月八日中午十二時起開始更
生程序。
命司法事務官進行本件更生程序。
    理  由
一、按債務人對於金融機構因消費借貸、自用住宅借款、信用卡
    或現金卡契約而負債務，在聲請更生或清算前，應提出債權
    人清冊，以書面向最大債權金融機構請求協商債務清償方案
    並表明共同協商之意旨。又法院開始更生程式之裁定，應載
    明其年、月、日、時，並即時發生效力。次按法院裁定開始
    更生或清算程式後，得命司法事務官進行更生或清算程式，
    必要時得選任律師、會計師或其他適當之自然人或法人一人
    為監督人或管理人。消費者債務清理條例第151 條第1 項、
    第45條第1 項、第16條第1 項分別定有明文。
二、本件債務人主張：伊因有不能清償情事，曾依「中華民國銀
    行公會會員辦理消費金融案件無擔保債務協商機制」（下稱
    無擔保協商）申請債務協商，經協商成立，約定自民國95年
    11月起，分120 期，利率3 ％，每月應繳納為新台幣（下同
    ）24,587元，聲請人現每月收入約有25,000元左右，扣除每
    月之必要生活費用、保險費用、房租支出、勞工貸款還款、
    稅金等，共計約為17,000元，實已不足支付如此龐大之協商
    還款金額，迫不得已僅得選擇毀諾一途，並非伊惡意毀諾，
    實係因其客觀上確有不可歸責之事由所致。又伊無擔保或無
    優先權之債務總額未逾1,200 萬元，復未經法院裁定開始清
    算程序或宣告破產，爰向本院聲請更生等語。
三、經查：
  (一)按債務人與金融機構協商成立者，不得聲請更生或清算。但
    因不可歸責於己之事由，致履行顯有重大困難者，不在此限
    ；本條例施行前，債務人依金融主管機關協調成立之中華民
    國銀行公會會員，辦理消費金融案件無擔保債務協商機制與
    金融機構成立之協商，準用前項之規定：消費者債務清理條
    例第151 條第5 、6 項定有明文。
  (二)債務人所主張之上開事實，業據提出債權人清冊、財產狀況
    說明書、債務協商協議書暨無擔保債務還款計畫書、戶籍謄
    本、聲請人及其配偶之95年、96年所得清單及財政部台灣省
    南區國稅局財產歸屬資料清單、勞健保支出證明、新光人壽
    保險保費繳費影本、戶籍謄本、房屋租賃契約、燃料稅繳款
    證明等文書為證，本院復依職權調閱聲請人及其配偶，以及
    士立企業行之稅務電子閘門財產所得調件明細表在卷供參。
  (三)聲請人其收入現約有25,000元左右，雖未見提出事證以實其
    說，但本院參酌聲請人提出95、96年度之所得清單，95年度
    為338,480 元，每月約28,207元；96年度降為295,373 元，
    每月約24,614元，故此，聲請人所言應為真；又聲請人之收
    入扣除必要協商應納費用24,587元，顯已不足自給。故此，
    本案例應符「不可歸責於己之事由，致履行顯有重大困難者
    」之要件，故非不得聲請更生。
四、爰依上開所述，聲請人雖依消費者債務清理條例第151 條第
    6 項之規定，於本條例施行前已依金融主管機關協調成立之
    中華民國銀行公會會員，辦理消費金融案件無擔保債務協商
    機制與金融機構成立之協商；惟因聲請人有同條第5 項但書
    規定之「因不可歸責於己之事由，致履行顯有重大困難者」
    ，依法自應准許其聲請更生程序。此外，復查無債務人有消
    費者債務清理條例第6 條第3 項、第8 條或第46條各款所定
    駁回更生聲請之事由存在，則債務人聲請更生，應屬有據；
    並依上開規定命司法事務官進行本件更生程序，爰裁定如主
    文。
中    華    民    國    97    年    10    月     8    日
                  臺灣高雄地方法院鳳山分庭
                          法  官  何悅芳
上為正本係照原本作成。
本件不得抗告。
中    華    民    國    97    年    10    月     8     日
                          書記官  洪嘉慧


司法院資訊處製作；財團法人民間司法改革基金會備份。
